臺灣高等法院刑事裁定
                                     105年度聲字第973號
聲　請　人
即　被　告　潘○真



選任辯護人　劉政杰律師
上列聲請人即被告因家庭暴力之殺人案件，聲請具保停止羈押，
本院裁定如下：
    主  文
聲請駁回。
    理  由
一、聲請意旨略以：聲請人即被告潘○真（下稱被告）犯本案後
    即刻打電話報警，對於偵查及審判過程均全力配合，並無逃
    亡之事實，且被告及其家人均屬市井小民，並無逃亡管道及
    經濟能力，故無逃亡之虞。且被告並無其他前案，犯下本案
    亦非故意為之，無任何證據顯示被告有再犯之可能，縱不予
    羈押，對社會治安亦無妨礙。本案並無任何共犯，亦無可供
    勾串之證人，相關物證於案發後均已扣押在案，且所有證據
    於第一審已全部調查完畢，被告亦無湮滅證據之可能。被告
    願以新臺幣50萬元具保，並定期至指定之派出所報到，請准
    具保或則負後限制住居之方式，替代羈押云云。
二、按被告經法官訊問後，認為犯罪嫌疑重大，而有下列情形之
    一，非予羈押，顯難進行追訴、審判或執行者，得羈押之︰㈠
    逃亡或有事實足認為有逃亡之虞者。㈢所犯為死刑、無期徒
    刑或最輕本刑為五年以上有期徒刑之罪者，刑事訴訟法第10
    1條第1項定有明文。次按所謂羈押，係以實行訴訟、保全證
    據或刑罰之執行為目的之強制處分，故羈押通常為判決確定
    前之處分，因而刑事訴訟法第101條第1項第3款所稱「所犯
    為死刑、無期徒刑或最輕本刑為5年以上有期徒刑之罪者」
    ，自應以公訴意旨所指被告所犯罪名為準，而非指法院經實
    體審判認定之罪名而言（最高法院97年度台抗字第415號裁
    定意旨參照）。而被告有無羈押之必要，及羈押後其原因是
    否仍然存在，有無繼續羈押之必要，應否延長羈押，均屬
    事實認定之問題，法院有依法認定裁量之職權，自得就具體
    個案情節予以斟酌決定，如就客觀情事觀察，法院許可羈押
    之裁定在目的與手段間之衡量並無明顯違反比例原則情形，
    即無違法或不當可言，且關於羈押原因之判斷，尚不適用訴
    訟上之嚴格證明原則，而應適用自由證明程式。次按羈押之
    目的，除在於確保刑事偵查、審判程序之完成外，另亦有刑
    事執行保全之目的（最高法院98年度台抗字第405號裁定意
    旨參照）。末依司法院釋字第668號解釋認刑事訴訟法第101
    條第1項第3款規定，於被告犯該款規定之罪，犯罪嫌疑重大
    ，且有相當理由認為有逃亡、湮滅、偽造、變造證據或勾串
    共犯或證人之虞，非予羈押，顯難進行追訴、審判或執行者
    ，得羈押之。於此範圍內，該條款規定符合憲法第23條之比
    例原則，與憲法第8條保障人民身體自由及第16條保障人民
    訴訟權之意旨，尚無牴觸，惟倘單以犯重罪作為羈押要件，
    除可能背離羈押應係不得已之最後手段性外，對被告武器平
    等與充分防禦權行使之限制，亦有違背比例原則之虞，更因
    無異刑罰之預先執行，違背無罪推定原則所禁止對未經判決
    有罪確定之被告執行刑罰，及禁止僅憑犯罪嫌疑就施予被告
    類似刑罰措施之精神。考諸上揭第3款規定之法理，實係因
    被告所犯為死刑、無期徒刑或最輕本刑為五年以上有期徒刑
    之罪，可以預期將受重刑宣判，其為規避刑罰執行而妨礙追
    訴、審判程序進行之可能性增加，國家刑罰權有難以實現之
    危險，是為防免其實際發生，在此維持重大之社會秩序及增
    進重大公共利益限度內（憲法第23條），乃具有正當性。從
    而，基於憲法保障人民身體自由之意旨，被告犯上開重罪條
    款且嫌疑重大者，仍應有相當理由認為其有逃亡、湮滅、偽
    造、變造證據或勾串共犯或證人等之虞，法院斟酌命該被告
    具保、責付或限制住居等侵害較小之手段，均不足以確保追
    訴、審判或執行程序之順利進行，此際予以羈押，方堪稱係
    屬維持刑事司法權有效行使之最後必要手段。旨揭大法官會
    議之解釋文已經指明刑事訴訟法第101條第1項第3款之羈押
    事由，必須具備有「相當理由」之要件，始符合憲法規範之
    要求。大法官理由既謂「相當理由」，即與同條項第1款、
    第2款法律條文所規定之「有事實足認有…之虞」之要件有
    所不同。兩者之區別，可以顯現在所要求證明度高低的差異
    上，亦即刑事訴訟法第101條第1款、第2款之羈押事由，必
    須國家機關所提出被告有逃亡、滅證之虞的具體事實，經綜
    合評估個案有利及不利被告的一切事證後，能達到明白有力
    （clear and convincing）之證明度，但在第三款情形相關
    事證不用證明至明白有力的證明度，而只要綜合個案具體情
    況，可堪認定被告逃亡滅證的可能性高於不逃亡滅證的可能
    性即可，或稱為優勢之證明。亦即「重罪常伴有逃亡、滅證
    之高度可能，係趨吉避凶、脫免刑責、不甘受罰之基本人性
    ，倘一般正常之人，依其合理判斷，可認為該犯重罪嫌疑具
    有逃亡或滅證之相當或然率存在，即已該當『相當理由』之
    認定標準，不以達到充分可信或確定程度為必要。以量化為
    喻，若依客觀、正常之社會通念，認為其人已有超過百分之
    50 之逃亡、滅證可能性者，當可認為具有相當理由認為其
    有逃亡、滅證之虞」（最高法院98年度台抗字第668號裁定
    意旨參照）。
三、經查：
  ㈠被告因涉犯刑法第271條第1項殺人罪，經臺灣新北地方法院
    以104年度重訴字第34號判處有期徒刑12年，並於105年1月2
    1日延長羈押2月。本案檢察官與被告均提起上訴，案件經移
    送並繫屬於本院。被告據上開聲請意旨為由聲請具保停止羈
    押，惟查被告經上開判決判處重刑，所涉情節為情侶間因爭
    執而引發之社會矚目殺人事件，所侵害之法益復為最為重度
    之生命法益，並經判決重罪，依前揭最高法院判決意旨，其
    逃匿以規避審判程序進行及刑罰執行之可能性甚高，良以重
    罪常伴有逃亡之高度可能，係趨吉避凶、脫免刑責、不甘受
    罰之基本人性，自有相當理由足認其有逃亡之虞，若命具保
    、責付或限制住居等侵害較小之手段，均不足以確保審判或
    執行程序之順利進行，自有執行羈押之必要。且本案仍尚未
    確定，自有確保審判程序進行之需求甚明，更何況依前揭最
    高法院判決意旨，關於羈押原因之判斷，尚不適用訴訟上之
    嚴格證明原則，而應適用自由證明程式，且羈押之目的，除
    在於確保刑事偵查、審判程序之完成外，另亦有刑事執行保
    全之目的，本院基此認被告犯罪嫌疑重大，具有刑事訴訟法
    第101條第1項第1款、第3款之羈押原因，且有執行羈押之必
    要。
  ㈡聲請意旨雖以被告無經濟能力，無逃亡之虞云云，刑事訴訟
    程序關於被告羈押之執行，係為確保國家司法權對犯罪之追
    訴處罰及保障社會安寧秩序而採取之必要手段，被告縱願提
    出50萬元具保金額，惟本院審酌全案卷證及聲請人上揭聲請
    理由各情，認前開羈押原因尚未消滅，並斟酌命被告具保、
    責付或限制住居等侵害較小之手段，均不足以確保審判或執
    行程序之順利進行等情，仍有繼續執行羈押之必要。且聲請
    意旨所執之事由，均不符合刑事訴訟法第114條各款之規定
    ，故本件聲請具保停止羈押，為無理由，應予駁回。
據上論斷，依刑事訴訟法第412條，裁定如主文。
中　　華　　民　　國　 105　　年　　4 　　月　　13　　日
                  刑事第三庭　　審判長法　官　張惠立
                                      法　官　梁耀鑌
                                      法　官　許文章
以上正本證明與原本無異。
如不服本裁定，應於收受送達後5日內向本院提出抗告狀。
                                      書記官　范家瑜
中　　華　　民　　國　 105　　年　　4 　　月　　13　　日